臺灣新竹地方法院刑事判決　　　　　　　 93年度易字第598號
公　訴　人　臺灣新竹地方法院檢察署檢察官
被　　　告　己○○　男　24歲.
　　　　　　　　　　2號(
指定辯護人　本院公設辯護人　乙○○
上列被告因竊盜案件，經檢察官提起公訴（93年度偵字第5385號
），本院判決如下：
    主  文
己○○連續於夜間侵入住宅竊盜，處有期徒刑壹年肆月。
    事  實
一、己○○因缺錢花用，竟基於意圖為自己不法所有之概括犯意
    ，連續於下列時地行竊：
（一）於民國93年7 月22日晚上8 時許，行經新竹縣北埔鄉○○
      村○○街一號戊○○樓房住宅前，見該址一樓大門未鎖，
      屋內亦無人看管，趁無人注意之際，開啟大門侵入一樓屋
      內，徒手竊得抽屜內，戊○○所有之汽車駕駛執照影本一
      張、皮包二個（內有現金約新台幣《下同》10,000元）及
      戊○○管理之陳彭菊英
      一張（其中汽車駕駛執照影本一張已發還戊○○）。
（二）於93年9 月7 日上午8 時50分許，由不知情之某不詳姓名
      年籍，綽號「厚道」之男子騎機車，附載其至新竹縣新豐
      鄉後湖村13鄰11股44號庚○○經營中之雜貨店外，其由大
      門單獨進入店內購物時，見庚○○手持掃把正在店外側門
      打掃，沒有注意其在店內，而店面旁邊庚○○使用之房間
      大門未關且無人看管，乘無人注意之際，侵入該房間內（
      侵入住居部分未具告訴），徒手竊取房間抽屜中，庚○○
      所有之
      、新光人壽業務執照、新光人壽海外服務卡、美國運通銀
      行金融卡各一張、金戒指一枚及庚○○管理之楊華妹健保
      卡、謝富詠健保卡、謝家祥
      海之機車駕駛執照、郵局儲金簿影本、新光人壽海外服務
      卡、謝家祥之
      ，欲離開房間時，為進入房內準備打掃之庚○○發現，庚○○看到己○○，一時無法會意，又因己○○將右手放在
      腰間包包上走向門口，庚○○見狀心感害怕，旋即退出房
      外，己○○乃乘隙經由房門逃到屋外，由在屋外等候之綽
      號「厚道」之男子騎機車載離現場。
（三）於93年9 月18日凌晨3 時許之夜間，行經新竹縣竹北市○○○路750 號丙○○樓房住宅前，發現該址一樓鋁門及玻
      璃門均未上鎖，屋內又無人看管，趁無人注意之際，開啟
      鋁門及玻璃門侵入一樓屋內，徒手翻找丙○○放在屋內之
      褲子口袋，竊得丙○○所有之現金400 餘元、
      駛執照、郵局金融卡及健保卡各一張、電話簿一本（其中
      健保卡一張、電話簿一本均已發還戊○○）。
（四）於93年9 月30日晚上8 時許，行經新竹縣竹北市縣○○○路
      69號甲○○住宅前，見該址大門未鎖，甲○○一家人正在
      屋後餐廳吃飯，屋前客廳無人看管，乘無人注意之際，開
      啟大門侵入屋內，經由客廳樓梯上到二樓甲○○房間，徒
      手竊取甲○○所有之舊版10元紙鈔九張、50元紀念幣二張
      、舊版1,000 元紙鈔一張、100 元紙鈔二張、50元硬幣五
      個、10元硬幣二個、5 元硬幣一個、1 元硬幣四個、手錶
      二只、玉佩二個及金戒指一枚等物（均已發還甲○○），
      得手後，由房間走出時，為適在二樓之甲○○兒子發現後
      加以逮捕，並報警處理，警方到場後，在其身上找到甲○○遭竊之物品，同時搜得戊○○之汽車駕駛執照影本、庚○○之機車駕駛執照、郵局儲金簿影本、新光人壽海外服
      務卡、謝家祥
      電話簿一本等物而查獲上情。
二、案經新竹縣警察局竹北分局報請臺灣新竹地方法院檢察署檢
    察官偵查起訴。
    理  由
壹、有罪部分
一、上述事實，業經被告己○○於本院審理時坦白承認，核與被
    害人戊○○、丙○○供述屋內財物遭竊、證人庚○○證述發
    現被告行竊、被害人甲○○供述發現被告行竊後報警逮捕被
    告之情節大致相符，並有戊○○、庚○○、丙○○、甲○○
    出具之贓物認領保管單共五紙在卷可資佐證，足見被告之自
    白與事實相符，可以採信，事證明確，被告竊盜之犯行應可
    認定。
二、核被告己○○於事實（一）、（三）、（四）之竊盜行為，
    係犯刑法第321 條第1 項第1 款於夜間侵入住宅竊盜罪。其
    於事實（二）之竊盜行為，係犯刑法第320 條第1 項普通竊
    盜罪。其先後四次竊盜之行為，時間緊接，手法雷同，觸犯
    基本構成要件相同之罪名，顯係基於概括犯意為之，為連續
    犯，應從情節較重之於夜間侵入住宅竊盜罪論處，並加重其
    刑。
三、至蒞庭檢察官就事實（二）部分，固因被害人庚○○於警訊
    時指稱：我發現被告在我房間，我問他為何進我房間，他就
    用手摸腰包，並以恐嚇語氣說其有槍枝不要靠近他等語，認
    被告該部分行為觸犯刑法第329 條之準強盜罪，且係與綽號
    「厚道」之不詳姓名年籍男子共犯之。惟按刑法第329 條準
    強盜罪，以犯竊盜或搶奪，因防護贓物、脫免逮捕或湮滅罪
    證而當場施強暴脅迫為要件，該條所稱之「脅迫」只要在客
    觀上可使人發生恐怖觀念之行為，至該人是否因而心生畏怖
    ，則非所問。然竊盜因脫免逮捕而當場施以脅迫，必以被害
    人對於竊盜犯有加以逮捕之意思與行為，竊盜犯為脫免逮捕
    而當場對被害人施以脅迫為成立要件（最高法院88年度台上
    字第5271號、93年度台上字第3404號、71度台上字第3476號
    判決意旨參照）。因此被害人未對竊盜犯有逮捕之意思與行
    為者，縱竊盜犯當場對被害人施以脅迫，亦與準強盜之構成
    要件有間，而無成立該罪之餘地。本件被告雖承認於事實（
    二）行竊後，為能離開現場，乃將手放在腰間包包上，對庚○○供稱：「不要過來，我有槍。」等語（見偵查卷第13頁
    、第43頁、本院卷第81頁），核與證人庚○○於警詢時供述
    之情節大致相符，惟細繹證人庚○○於第一次警詢時供稱：
    「當時我在屋外打掃，一直掃到房間門口就發現被告在我房
    間要往外衝，我就問他為何進我房間，他就手摸腰包用恐嚇
    語氣說有槍，不要靠近他，之後他就衝出屋外由另一人戴安
    全帽騎一不詳車牌顏色機車接應載走。」（見偵查卷第16頁
    ）；於第二次警詢時供稱：「當時我在庭院掃地，被告利用
    我在掃地未發現時，進入家中竊取屋內物品，我掃完庭院往
    屋內打掃，就看到他在屋內竊取我的東西，後來他發現我就
    往外衝，我拿掃把欲制止他，他手碰觸著腰包，告訴我有槍
    ，叫我不要阻擋，我聽到他有槍，就跳開不敢再去阻擋，他
    見我跳開就往外衝，我就看到一位頭戴安全帽的男子，騎一
    輛不詳車號及顏色之機車來載他逃逸。」（見偵卷第18頁）
    ；於本院審理時則稱：「當天我在一樓打掃到門口，發現有
    一個人騎一台摩托車在我房子右側巷子裡。我不以為意，就
    繼續掃地，後來我掃地到一樓房間時就看到被告蹲在我床舖
    右側，他看到我就站起來，向我走過來，我一看到他就害怕
    退後，當時他把手放在腰間包包上，我怕他有槍，我退到門
    口，他就衝出去，從我看到他至他衝出房間不到10秒，時間
    很短，我沒有想到他是否偷我家的東西，我也沒有要拿掃把
    打他及逮捕他，他跑出房間，我就呆在那裡，是我店內的客
    戶看到他上一台機車被人載走。」等語（見本院卷第77頁至
    第79頁），是證人庚○○供述案發細節前後不一，自無逕認
    證人庚○○於警詢中所述即可採信。又證人庚○○二次警詢
    時既均陳述看到被告被人騎機車載走，卻謂不知該部機車顏
    色，難以想像，應認證人庚○○於本院審理時證稱是聽客戶
    供述被告遭人騎車載走，沒有看到被告如何離開等語，實未
    看到被告坐車離開之狀況，較可採信。而庚○○既未目睹被
    告坐車離開之情節，可見庚○○於被告逃出房間時，並未在
    後追趕，則證人庚○○於本院審理時證述被告跑出房間時，
    就呆在房間門口，顯係事實。庚○○於被告逃離時，並未追
    趕而呆在房間門口，應是對被告心生畏懼，才會如此，此由
    證人庚○○於本院審理時多次供稱案發時看到被告會害怕，
    適切反應庚○○畏懼被告之心態，核與一般人看到陌生人出
    現在住處房間內，均感詫異害怕之情節相符。參照庚○○並
    未目擊被告行竊經過之事實，亦經證人庚○○於第一次警詢
    及本院審理時供陳明確。則庚○○於案發時對被告心生畏懼
    ，又不知被告為何會在房間內之情況下，沒有想到被告是竊
    盜犯，也沒有逮捕被告之行為，確合情理。故應認證人庚○○於本院審理時證述之詞較可採信。庚○○於案發當時並無
    逮捕被告之意思與行為，堪以認定。是依上開說明，被告此
    部分行為，與準強盜之要件不符，檢察官認被告觸犯刑法第
    329 條之準強盜罪，顯有誤會，惟檢察官起訴被告竊盜庚○○財物之犯罪事實與本院認定之犯罪事實同一，茲變更檢察
    官所引應適用之法條，改依刑法第320 條第1 項竊盜罪論處
    。另蒞庭檢察官認被告係與綽號「厚道」之人共犯事實（二
    ）之犯行，然被告是單獨犯案一節，業經被告於本院審理時
    供明在卷，雖被告係由綽號「厚道」之男子騎機車載離現場
    ，但無積極證據證明被告與該人有犯意之聯絡及行為之分擔
    之事實，自無從認定被告與「厚道」之人確係共犯，檢察官
    認為被告與「厚道」之男子共犯此部分罪行，亦有未妥，附
    此敘明。
四、爰審酌被告曾因施用毒品案件，經送觀察勒戒處分之素行、
    因缺錢花用而竊盜財物之犯罪動機與目的、於夜間侵入住宅
    竊盜之手段、行竊之次數、所為破壞居家安寧，使被害人對
    於住宅產生不安全之感覺、竊得財物價值不高及坦認犯行之
    犯罪後態度等一切情狀，量處如主文所示之刑。
貳、不另為無罪諭知部分
一、公訴意旨另以：被告己○○意圖為自己不法之所有，於93年
    9 月15日某時，侵入丁○○位於新竹縣新豐鄉上坑村坑子口
    451 號2 樓（起訴書誤為452 號2 樓）屋內，徒手竊取丁○○保管，陳文榜所有之華橋商業銀行金融卡一張，因認被告
    此部分之行為，涉犯刑法第320 條第1 項普通竊盜罪嫌。
二、按犯罪事實應依證據認定之，無證據不得認定犯罪事實，刑
    事訴訟法第154 條第2 項定有明文。又認定不利於被告之事
    實，須依積極證據，苟積極證據不足為不利於被告事實之認
    定時，即應為有利於被告之認定，更不必有何不利之證據；
    認定犯罪事實所憑之證據，雖不以直接證據為限，間接證據
    亦包括在內，然而無論直接或間接證據，其為訴訟上之證明
    ，須於通常一般之人均不致有所懷疑，而得確信其為真實之
    程度者，始得據為有罪之認定（最高法院30年上字第816 號
    、76年台上字第4986號判例可供參考）。
三、檢察官認被告此部分竊盜犯行，無非以被害人丁○○之指訴
    及丁○○出具之贓物認領保管單一紙為主要論據。被告則堅
    決否認有何竊盜上開華橋商業銀行金融卡一張之犯行，辯稱
    ：「華橋商業銀行金融卡是綽號『阿昌』之朋友拿給我的，
    不是我偷的，但我知道該張金融卡是來路不明的東西。」等
    語。經查：
（一）上開華橋商業銀行金融卡一張，係於93年9 月中旬某日上
      午6 時許，在丁○○位於新竹縣新豐鄉上坑村坑子口451
      號2 樓房間內遭人竊走。嗣警方於93年9 月30日晚上8 時
      許，在新竹縣竹北市縣○○○路69號甲○○住宅內逮捕被告
      時，由被告身上搜得該張金融卡等情，業經被告供明在卷
      ，核與被害人丁○○供述上開金融卡遭竊之情節大致相符
      ，並有丁○○出具之贓物認領保管單一紙在卷可證。惟上
      開證據僅足以證明金融卡遭竊及被告持有遭竊之金融卡等
      事實。而被告持有該張金融卡可能基於收贓、侵占遺失物
      、竊盜或其他原因，自不能因此認定被告竊盜之犯行。
（二）上開金融卡係某不詳姓名年籍，綽號「阿昌」之人交予被
      告一節，迭經被告於警詢、偵查中及本院審理時供明在卷
      （見偵查卷第12頁、第43頁、本院卷第82頁）。被告對於
      上開四次竊盜之犯行既已坦白承認，實無否認此部分竊盜
      之必要，參照被告自承知道金融卡是來源不明之物之事實
      （見偵查卷第43頁、第82頁），則其此部分辯解，或可脫
      免竊盜之罪責，卻也可能自招收受贓物之刑罰，被告如是
      空言辯解，應該不會如此，益見被告上開辯解，應是陳述
      事實，可以採信，因此被告是否竊盜本件金融卡，即有可
      疑？故僅依上開證據，難以就被告此部分竊盜之犯行，達
      到通常一般人均不致有所懷疑，而得確信為真實之程度，
      又無其他證據證明被告有竊取金融卡之行為，本應就此部
      分竊盜犯行為無罪之諭知，惟檢察官認被告此部分所為，
      與上開論罪科刑之竊盜罪間，有連續犯之裁判上一罪關係
      ，爰不另為無罪之諭知。至被告收受金融卡之行為，雖涉
      嫌刑法第349 條第1 項收受贓物罪嫌，但收受贓物與竊盜
      之社會基本事實不同，本院自不得變更檢察官所引應適用
      之法條，改依贓物罪處斷，應由檢察官另依法偵查，附此
      敘明。
據上論斷，應依刑事訴訟法第299 條第1 項前段、第300 條，刑
法第56條、第321 條第1 項第1 款，判決如主文。
本案經檢察官宋重和到庭執行職務。
中　　華　　民　　國　　94　　年　　3 　　月　　3　　日
                刑事第六庭    審判長法　官  遲中慧
                  　                法  官  魏瑞紅
                                    法  官  林昌義
以上正本證明與原本無異。
如不服本判決，應於判決送達後十日內向本院提出上訴狀 (應附
繕本 )，上訴於臺灣高等法院。
                                    書記官  黃旭淑
中　　華　　民　　國　　94　　年　　3 　　月　　4　　日
附錄論罪科刑法條全文
中華民國刑法第321條
犯竊盜罪而有左列情形之一者，處六月以上、五年以下有期徒刑：
一  於夜間侵入住宅或有人居住之建築物、船艦或隱匿其內而犯之者。
二  毀越門扇、牆垣或其他安全設備而犯之者。
三  攜帶兇器而犯之者。
四  結夥三人以上而犯之者。
五  乘火災、水災或其他災害之際而犯之者。
六  在車站或埠頭而犯之者。
前項之未遂犯罰之。
